【裁判字號】    95,訴,234
【裁判日期】    950512
【裁判案由】    偽證
【裁判全文】
臺灣雲林地方法院刑事判決               95年度訴字第234號
公  訴  人  臺灣雲林地方法院檢察署檢察官
被      告  乙○○
                    國民
上列被告因偽證案件，經檢察官提起公訴（95年度偵字第466 號
），本院判決如下：
    主  文
乙○○無罪。
    理  由
壹、公訴意旨略以：被告乙○○與蔡國鈞（另經檢察官為不起訴
    處分）為朋友關係，於民國92年2 月27日2 時40分許，乙○
    ○在雲林縣四湖鄉施湖村東庄寮處，明知未目睹蔡國鈞有無
    徒手毆打蘇愛珠胸部1 拳，竟於93年2 月6 日前1 個禮拜內
    之某日，受蔡國鈞之教唆，允諾就蔡國鈞未出手毆打蘇愛珠
    之虛偽事實出庭證述。同年2 月6 日16時10分許，於本院法
    官在刑事第一法庭審理92年度簡上字第124 號蔡國鈞傷害等
    上訴案件時，乙○○基於偽證故意，出庭就蔡國鈞有無對蘇
    愛珠為傷害行為之於案情有重要關係事項，供前具結，虛偽
    證稱略以：「我看到是你（蔡國鈞）有推他（蘇愛珠），但
    是絕對沒有打他（蘇愛珠）」及「被告推他（蘇愛珠）一下
    ，告訴人（蘇愛珠）就跌倒，坐在地上」等語，而欲脫免蔡
    國鈞於該傷害案件之罪責，其所為虛偽之陳述，足生影響於
    該案件判決之正確性。因認被告涉犯刑法第168 條之偽證罪
    嫌云云。
貳、按犯罪事實應依證據認定之，無證據不得認定犯罪事實，不
    能證明被告犯罪者，應諭知無罪之判決，刑事訴訟法第154
    條第2 項、第301 條第1 項分別定有明文。又刑事訴訟法第
    161 條第1 項規定：檢察官就被告犯罪事實，應負舉證責任
    ，並指出證明之方法。因此，檢察官對於起訴之犯罪事實，
    應負提出證據及說服之實質舉證責任。倘其所提出之證據，
    不足為被告有罪之積極證明，或其指出證明之方法，無從說
    服法院以形成被告有罪之心證，基於無罪推定之原則，自應
    為被告無罪判決之諭知，最高法院92年台上字第128 號判例
    可資參照。再者，刑法第168 條之偽證罪，以於案情有重要
    關係之事項，故意為虛偽之陳述為構成要件，如對案情有重
    要關係之事項所述不實，惟非出於故意者，仍難論以偽證罪
    。又所謂偽證係指證人對於所知實情故作虛偽之陳述而言，
    不包括證人根據自己意見所作之判斷在內，最高法院30 年
    上字第2032號判例、69年台上字第1506號判例均可供參照。
、公訴人認被告涉有上開犯嫌，無非以蔡國鈞之檢察官訊問筆
    錄（偵一卷第9 頁至第頁）、被告乙○○本人93年2 月6 日
    本院審理92年度簡上字第124 號蔡國鈞傷害案件時之證述筆
    錄及證人結文、乙○○之檢察官訊問筆錄（偵三卷第18頁反
    面、偵四卷第9 頁至第10頁、偵二卷第16頁）等為其論據。
    訊據被告乙○○固坦承：於出庭作證前1個月左右，蔡國鈞
    與我約在元長鄉的某鵝肉攤，並拿一張內容記載作證時，說
    案發當天是蘇愛珠作勢要用手打她，然後他用手擋掉蘇愛珠
    ，蘇愛珠就跌倒在地上的稿子，要求出庭時照稿子內容作證
    等情不諱，惟矢口否認有何犯行，辯稱：沒有跟蔡國鈞串證
    ，沒有照蔡國鈞的稿子去講，確定有將看到蔡國鈞用手推蘇
    愛珠胸部的情形據實陳述等語。
肆、經查：
  一、蔡國鈞於檢察官訊問時雖陳稱：有在92年度簡上124 號案
      件審理前打電話給被告乙○○請其出庭作證，但是要求被
      告乙○○依照他們看的情形跟法官講。（見偵一卷第9 頁
      反面）被告於檢察官訊問時也供稱：蔡國鈞在我作證前1
      個月，約我去元長鄉的鵝肉攤拿1 張稿給我看，內容是我
      要作證時說當天是蘇愛珠作勢要用手打他，然後他用手擋
      掉蘇愛珠，蘇愛珠就跌倒在地。蘇愛珠有無作勢要打蔡國
      鈞及有無跌倒在地我不確定。可能是受到蔡國鈞的稿子的
      影響，我才會說蘇愛珠有作勢要打蔡國鈞及蘇愛珠跌倒在
      地。我證言沒有看清楚的部分，確定有受到蔡國鈞稿子的
      影響而為陳述，但我確定有將我看到蔡國鈞用手推蘇愛珠
      胸部一節據實陳述。（見偵二卷第16頁）從而，蔡國鈞有
      在本院92年度簡上124 號案件審理前打電話給被告乙○○
      請其出庭作證，並要求被告乙○○為一定內容之證言等情
      應可認定。
  二、而被告乙○○於本院審理92年度簡上字第124 號蔡國鈞傷
      害案件時，固然附和蔡國鈞之說詞，證稱：只看到蔡國鈞
      推蘇愛珠，但是絕對沒有打她，是蘇愛珠作勢要打蔡國鈞
      ，手舉起來，趨前說你是要怎樣，蔡國鈞因而推她1 下，
      蘇愛珠就跌倒坐在地上。此有本院92年度簡上字第124 號
      案件93年2 月6 日審理筆錄1 份及被告乙○○具結之證人
      結文1 紙在卷可查。
  三、然而，被告乙○○上開於本院審理92年度簡上字第124 號
      蔡國鈞傷害案件時是否有偽證之故意以及就該案案情有重
      要關係之事項為虛偽陳述？
    (一)經查，本院92年度簡上字第124 號蔡國鈞被訴傷害案件中
      ，該案告訴人蘇愛珠僅遭到1 拳之攻擊，而整個衝突，告
      訴人蘇愛珠與該案被告蔡國鈞雙方肢體接觸發生在一瞬間
      ，蔡國鈞是有無毆打被害人蘇愛珠【1 拳】，有可能是因
      發生過程過於迅速，而為眼目所不及反應、接收，以致被
      告乙○○所目睹者僅只是過程之片段，而非全部。亦即，
      依被告乙○○之陳述，被告於案發時是在站在蔡國鈞之正
      後方（見偵二卷第16頁，）被告乙○○可能因為站立在蔡
      國鈞的正後方，而僅能看到蔡國鈞有推蘇愛珠的動作，但
      蔡國鈞是否另有毆打蘇愛珠1 拳之行為，則未能見聞。因
      此，被告乙○○於本院92年度簡上字第124 號案件審理時
      所為上開證述，是否係故意就案情有重要關係之事項為虛
      偽陳述，尚有合理懷疑。
    (二)而依上開蔡國鈞與被告乙○○於檢察官訊問時之陳述，蔡
      國鈞固曾要求被告乙○○出庭作證，並要求被告乙○○證
      稱是蘇愛珠作勢要打蔡國鈞，蔡國鈞用手【擋掉】蘇愛珠
      ，蘇愛珠因而跌倒在地。然被告乙○○於本院92年度簡上
      字第124 號案件審理時卻是證稱：蔡國鈞【推】蘇愛珠。
      蔡國鈞要求被告乙○○的證述內容應該是被動的擋掉蘇愛
      珠的攻擊，但被告乙○○的證述內容卻是蔡國鈞積極的有
      推蘇愛珠的行為，如被告乙○○確受蔡國鈞之教唆而有偽
      證之故意，當不致違背蔡國鈞之請求，而積極陳述蔡國鈞
      【推】蘇愛珠。因此，蔡國鈞雖有請求被告乙○○於審理
      時為一定證述，但亦無從因此認定被告乙○○上開證述有
      何偽證之故意或就案情重要事項為陳述。
  四、綜上所述，被告就蔡國鈞涉犯傷害罪案件為之證言，被告
      於事發當時確曾在場與聞事件之始末，而其具結作證之情
      節，並非全屬無稽，則被告基於主觀上對事發過程之體認
      而為參雜個人意見判斷之證言，經核應無對於所知實情故
      作虛偽陳述之情事可言，自難論被告以偽證罪，公訴人所
      提出之證據，或其指出證明之方法，未能使本院之心證達
      到確信其為真實之程度，就被告是否涉犯本件犯行，仍有
      合理懷疑之存在，揆諸前揭法條及判例意旨，自應為被告
      無罪判決之諭知。
伍、適用之法律：刑事訴訟法第301 條第1項，作成本判決。
本案經檢察官甲○○到庭執行職務
中    華    民    國    95    年    5     月    12    日
                  刑事第二庭審判長法  官  林  輝  煌
                                  法  官  柯  志  民
                                  法  官  李  明  鴻
以上正本證明與原本無異。
如不服本判決，應於判決送達後10日內，向本院提出上訴狀。（
須附繕本）
                                  書記官  孫  秀  桃
中    華    民    國    95    年    5     月    12    日


司法院資訊處製作；財團法人民間司法改革基金會備份。
